【裁判字號】    91,交聲,1899
【裁判日期】    920220
【裁判案由】    交管條例聲異
【裁判全文】
臺灣板橋地方法院刑事裁定                      九十一年度交聲字第一八九九號
    移 送機 關  交通部公路總局臺北區監理所
    受處分人即
    異  議  人  甲○○
右列受處分人即異議人因違反道路交通管理處罰條例案件，對於交通部公路總局臺北
區監理所中華民國九十一年十一月八日所為之處分（原處分案號：北監五字第裁四０
─Ｚ00000000號）聲明異議，本院裁定如左：
    主  文
異議駁回。
    理  由
一、原處分機關處分意旨略以：國道高速公路警察局任務編組第九警察隊木柵分隊值
    勤員警於民國九十一年九月十八日凌晨一時五時七分許，在國道三號高速公路南
    向二十五公里處查獲受處分人即異議人甲○○駕駛車牌號碼Ｚ二─七六二九號自
    用小客車因「行速一百零七公里，限速九十公里，超速十七公里（雷達測速）違
    規，遂以公警局交字第Ｚ00000000號通知單當場舉發。原處分機關即依
    道路交通管理處罰條例第三十三條第一項之規定，裁處受處分人即異議人罰鍰新
    台幣（下同）三千元，並依同條例第六十三條第一項記違規點數點，限於九十一
    年十二月八日前繳納，並註明上開罰鍰不繳納之處分。
二、受處分人即異議人異議意旨則以：受處分人即異議人於九十一年九月十八日凌晨
    一時五十七分許駕駛車牌號碼Ｚ二─七六二九號自用小客車行經國道三號高速公
    路被公路警察攔下，舉發受處分人即異議人超速。惟其立即向值勤員警陳述在未
    到攔檢處前（中和交流道北面隧道），整段路其車子都已經定速九十公里，絕不
    可能超出速限，且在隧道近隧道口處尚有兩部車互相追逐，由其後方超車，卻未
    被攔下，值勤員警並對其宣稱並無任何車在其附近，前二車早已逃之夭夭，其乃
    是代罪羔羊。值勤員警稱其超速雷達測速一百零七公里，其不服，員警就稱要帶
    其去看碼表，讓其到警車旁叫其看警車內雷達表，當時其並未看到什麼表，其妻
    亦沒有看到，只見車內黑壓壓一片，只有看到另一名員警坐在駕駛座上拿其駕照
    一直低頭寫字開罰單，其當時即刻表明抗議沒有見到碼表，難道是用目測？但是
    員警一再重複稱要相信執法人員，不會害人云云，並且對其回應「我是中醫師，
    您為什麼不相信我和我太太？」，完全置之不理，其只好告知警員其不會承認其
    有違規，拒絕簽字，警員堅持己見，一再認為其質疑碼表準確度，但是其根本沒
    有看見一百零七公里的任何雷達碼表數字，並一再重複要其向上級申訴，其告訴
    警員：「現在告訴在場的您都無效了，您的上級根本不在場，申訴怎麼會有效？
    我要直接告到法院。」本件證據薄弱，用雷達測速一百零七公里是否測到其車車
    速？若是應提出照片證明。執法人員自己應該守法，無憑無據不應隨便告發沒有
    違規的人。雷達測速器沒有顯示一百零七公里，不能單憑警員證詞。綜上所述，
    受處分人即異議人確無違反交通法規，爰請求撤銷原處分，而聲明異議。
三、按汽車行駛於高速公路或設站管制之道路，而不遵管制之規定者，處汽車駕駛人
    三千元以上六千元以下罰鍰，道路交通管理處罰條例第三十三條第一項定有明文
    。
四、經查：受處分人即異議人雖矢口否認有何在高速公路上超速行駛之行為，辯稱其
    已定速九十公里，不可能超速，前本有兩部車互相追逐，由其後方超車，其為前
    開車輛之代罪羔羊，值勤員警雖稱其當時速度為時速一百零七公里，而當地速限
    為九十公里，因而超速十七公里，但其並未看到雷達測速器顯示時速一百零七公
    里云云。惟受處分人即異議人行經前開路段，以時速一百零七公里超速行駛，並
    經警車上之雷達測速器偵測到，受處分人即異議人亦有看到前開雷達測速器顯示
    時速為一百零七公里，且並未reset等情，業據證人乙○○到庭證稱：之前並無
    其他車子高速經過，當時只有這部車，其是依照車裝雷達開單，其有請聲請人即
    異議人看車裝雷達，當時顯示一百零七公里，當時資料沒有reset；其服務至今
    ，每位違規人，其都會請他們看雷達數據，只有本件聲明異議等語。國道高速公
    路警察局任務編組第九警察隊違規案件交辦單亦載明：「一、隊員莊振銘與警務
    員乙○○擔服九月十八日凌晨零至四時巡邏勤務，於一時五十七分由雷達測速器
    測得由甲○○先生所駕駛Ｚ二─七六二九號自小客超速行駛，時速一百零七公里
    ，超速十七公里（國三公路南下二十五公里，該路段限速為九十公里）經攔停於
    路肩後，即由警務員上前拿取證件，並請該駕駛人甲○○先生至巡邏車裏看由測
    速器所顯示之速度。二、巡邏車現場攔停之超速車輛，係由（誤載為系由）雷達
    測速器測得，並無相片，且當時也沒有二部車從該車（Ｚ二─七六二九）違規車
    輛後方經過，員警製單無誤。」值勤員警莊振銘亦出具書面載明：其與主管警務
    員乙○○於凌晨一時許在國道三號公路南下二十五公里執行測速勤務時，一違規
    用路人超速，當時該車攔停於路肩時即由其主管拿取證件，又請該違規用路人至
    巡邏車上看所測得速度，並告其該車是最前面且速度是最快的一部，其等製單並
    無誤等情。前開證人證詞與違規案件交辦單等證據均互核相符。受處分人即異議
    人雖稱其所駕駛之車牌號碼Ｚ二─七六二九號自用小客車前本有兩部車互相追逐
    ，由其後方超車，其為前開車輛之代罪羔羊云云。惟就此證人劉富美即當時搭乘
    前開車輛之聲請人即異議人之妻係證稱：當時車子沒有很多，旁邊沒有大貨車，
    都是轎車，在隧道時候，有一台銀色車與另一台車超車，越過其車，那二部車都
    是三千的，那二台車往其等前面衝過去，應該是銀色車在右邊先衝過去，另一台
    車從左邊衝過去，出去隧道沒有多久，警察就把其等攔下來，那二台車已經跑過
    去等語，受處分人即異議人則稱：其看到一台一千ＣＣ銀色改裝車超速，當時其
    開在中車道，進入隧道後，聽到轟轟的聲音，二台都是很小的車，都比其等的車
    子小（按受處分人即異議人所駕駛之車牌號碼Ｚ二─七六二九號自用小客車排氣
    量為一九八八ＣＣ，有車輛查詢汽車車籍乙紙在卷可稽），二台車追來追去，二
    台車都有超過其車，左側或右側車道的車子先超過其車，其記不清楚，超車之後
    ，他們有交叉，左右扭來扭去等語，足徵受處分人即異議人與證人劉富美對此部
    分所述並不一致，甚至就其等所稱超越其等自用小客車係屬何種車輛，竟有三千
    ＣＣ與一千ＣＣ改裝車且較其等車為小之顯著不同，則受處分人即異議人此部分
    所辯是否屬實，實非無疑，尚難遽信。證人劉富美雖亦證稱警察並沒有給其等看
    雷達數據，警察只說要相信執法人員，其有回頭看，但是因為其不懂，只是看到
    暗暗的云云，惟其與受處分人即異議人為夫妻關係，不無附和受處分人即異議人
    之詞之可能。而前開警員乃是依法令執行公務之警員，與受處分人即異議人素昧
    平生，並無恩怨，實無攀誣受處分人即異議人之理，且前開警員證述並無瑕疵，
    前開違規案件交辦單復為公務員職務上所製作之文書，亦堪信為真。況受處分人
    即異議人自承警察有帶其去看車窗內測速器，其有伸頭進去看，卻辯稱裡面黑黑
    的，沒有看到云云，顯與常情相違，尚難遽信。原處分機關依法裁量，核無違誤
    。本件異議為無理由，應予駁回。
據上論斷，應依道路交通案件處理辦法第十九條，裁定如主文。
中      華      民      國    九十二    年      二      月     二十     日
                                  臺灣板橋地方法院交通法庭
                                          法  官    張宏節
右正本證明與原本無異。
如不服本裁定，應於裁定送達後五日內向本院提出抗告狀。
                                          書記官    黃介南
中      華      民      國    九十二    年      二      月     二十一   日


司法院資訊處製作；財團法人民間司法改革基金會備份。
